臺灣臺北地方法院刑事裁定　　　　　　 96年度交聲字第449號
原處分機關　臺北市交通事件裁決所
異　議　人　乙○○
即受處分人
上列異議人即受處分人因違反道路交通管理處罰條例案件，對於
台北市交通事件裁決所於民國九十六年四月十七日為之處分（原
處分案號：北市裁二字第裁二二─Ｃ00000000號），聲
明異議，本院裁定如下：
    主  文
原處分撤銷。
乙○○不罰。
    理  由
一、原處分意旨略以：異議人即受處分人乙○○於民國九十六年
    二月十三日上午十時十分許，騎乘車牌號碼ＬＮ六─六九五
    號重型機車（下簡稱系爭機車），行經台北縣樹林市○○街
    ○段與光武街口處，因「駕車行經有燈光號誌管制之交岔路
    口闖紅燈」之違規，經台北縣政府警察局樹林分局三多派出
    所警員攔查，依道路交通管理處罰條例第五十三條第一項規
    定，以北縣警交字第Ｃ00000000號舉發違反道路交
    通管理事件通知單當場舉發，嗣經原處分機關乃據道路交通
    管理處罰條例第五十三條第一項、第六十三條及違反道路交
    通管理事件統一裁罰基準及處理細則之規定，於九十六年四
    月十七日以北市裁二字第裁二二─Ｃ00000000號裁
    決書，裁處罰鍰新台幣（下同）一千八百元，並記違規點數
    三點之處分。
二、聲明異議意旨略以：異議人未曾騎駛車牌號碼ＬＮ六─六九
    五號重型機車，也未行經上開違規地點遭警攔停舉發違規，
    為此聲明異議，請求撤銷原處分等語。
三、按法院受理交通事件，準用刑事訴訟法之規定，道路交通管
    理處罰條例第八十九條前段定有明文，又犯罪事實應依證據
    認定之，無證據不得認定其犯罪事實，刑事訴訟法第一百
    五十四條第二項定有明文；而犯罪事實之認定，應憑證據，
    如未能發現相關證據，或證據不足以證明，自不能以推測或
    擬制之方法，以為裁判基礎；另認定不利於被告之事實，須
    依積極證據，苟積極證據不足為不利於被告事實之認定時，
    即應為有利於被告之認定，更不必有何有利之證據（最高法
    院四十年台上字第八十六號及三十年上字第八一六號判例意
    旨足資參照）。易言之，法院於審理行為人違反道路交通管
    理處罰條例案件，當踐行完畢調查證據之程序後，為事實之
    認定時如就原處分機關所認定之行為人違規之事實仍有合理
    之訴訟上懷疑，而無法百分之百確信行為人確有該當於道路
    交通管理處罰條例各該處罰條文之構成要件事實時，此際即
    應依訴訟上之待證事實「倘有懷疑，則從被告之利益作解釋
    」之證據法則，作對受處分人有利之認定。
四、經查：系爭車輛駕駛人前於上揭違規時間，行經上開違規地
    點，因「駕車行經有燈光號誌管制之交岔路口闖紅燈」之違
    規，經警攔停並當場掣單舉發，通知聯當場交付予駕駛人簽
    名收執之事實，固有台北縣政府警察局九十六年二月十三日
    北縣警交字第Ｃ00000000號舉發違反道路交通管理
    事件通知單影本一紙附卷可稽。惟訊據異議人乙○○堅決否
    認有何前開違規行為，並辯稱：伊未曾駕駛過系爭車輛，上
    開舉發違規通知單並非所簽收等語。而證人即本件取締員警
    甲○○於本院訊問時證稱：當時與同事在台北縣樹林市○○
    街○段與光武街口執行路檢勤務，發現有一部機車從保安街
    直行到該路口闖越紅燈，伊立刻將之攔停，要求該名機車騎
    士出示證件，該名機車騎士有出示健保卡及某送貨公司之員
    工證，上面都沒有照片，伊依法填寫舉發通知單交予該名機
    車騎士簽收，印象中該名機車騎士身高約180公分以上、微
    捲的短髮、體型瘦高，操外省口音，和在庭異議人長相、身
    材完全不同，可以確認不是同一人等語（見本院九十六年五
    月七日訊問筆錄），足見證人甲○○取締時，該名機車騎士
    （即本件違規之駕駛人）並未出示身分證、駕駛執照或其他
    附照片之證件，以供證人甲○○查核違規人之真實身分，倘
    如違規人刻意記憶異議人之年籍資料，則異議人係遭他人冒
    用名義舉發之情形亦不無可能，更何況證人甲○○已明確證
    稱「在庭異議人一看就知道與該名機車騎士是不同人」（見
    同上訊問筆錄），則異議人辯稱其並非本件違規之駕駛人一
    節，尚屬可採。再者，經本院以肉眼比對本件卷附之舉發違
    反道路交通管理事件通知單影本上「乙○○」之簽名，與異
    議人於本件聲明異議狀、本院訊問筆錄之受訊問人欄所親自
    書寫「乙○○」簽名，兩者不論運筆方式、筆畫特徵、書寫
    習慣，均顯然有所不同，應非出於同一人之筆跡所為，據此
    ，益證異議人所稱：舉發通知單上之「乙○○」簽名，並非
    伊所簽署等語，應非子虛。
五、綜上所述，異議人前揭所辯，尚非無據，此外，復查無其他
    積極證據足以證明於九十六年二月十三日上午十時十分許，
    異議人有騎乘車牌號碼ＬＮ六─六九五號重型機車，在台北
    縣樹林市○○街○段與光武路口有闖越紅燈之違規事實，自
    應作對異議人有利之認定，而異議人亦非系爭車輛之登記車
    主（依據卷附之交通部公路總局台北區監理所板橋監理站九
    十六年五月二日北監板一自第０九六０００一六０一號函檢
    附之車籍查詢單所載，車主係王月梅），原處分機關不察，
    遽對異議人為前開裁決，即難認為允當，從而，本件異議為
    有理由，自應由本院將原處分撤銷，改諭知異議人不罰，以
    資適法。
六、據上論斷，應依道路交通案件處理辦法第二十條，裁定如主
    文。
中　　華　　民　　國　　96　　年　　5 　　月　　11　　日
　　　　　　　　　　　台灣台北地方法院交通法庭
　　　　　　　　　　　　　　　法　官  何俏美
上正本證明與原本無異。
如不服本裁定應於送達後5日內向本院提出抗告狀
                              書記官  楊婷婷
中　　華　　民　　國　　96　　年　　5 　　月　　11　　日
